【裁判字號】    98,消債更,1237
【裁判日期】    981123
【裁判案由】    聲請更生程序
【裁判全文】
臺灣高雄地方法院民事裁定          98年度消債更字第1237號
聲  請  人  甲○○
上列當事人因消費者債務清理條例事件聲請更生，本院裁定如下
：
    主  文
聲請駁回。
聲請費用由聲請人負擔。
    理  由
一、聲請意旨略以：聲請人前與金融機構因訂定消費借貸、信用
    卡等契約，惟因無法清償致積欠金融機構債務，乃前於民國
    95年間依金融主管機關協調成立之中華民國銀行公會會員辦
    理消費金融案件無擔保債務協商機制，與最大債權銀行中國
    信託商業銀行股份有限公司（下稱中國信託銀行）達成分期
    還款協議，同意自95年9 月起，以分120 期，利率8.88% ，
    每月應償還新臺幣（下同）13,075元之方式，償還債務。惟
    聲請人每月所得僅約22,000元，扣除扶養其母所需費用6,00
    0 元及每月協商款項，僅餘2,952 元，無以維持生活，又上
    開與銀行協商之條件，並無協商空間，且未考量聲請人收入
    狀況，而聲請人勉為給付至96年7 月，仍因無法依約還款而
    毀諾，聲請人實有不可歸責於己之事由致履行顯有重大困難
    ，爰聲請本院准予裁定更生等語。
二、按「聲請更生或清算不合程式或不備其他要件者，法院應以
    裁定駁回之」、「債務人與金融機構協商成立者，不得聲請
    更生或清算。但因不可歸責於己之事由，致履行顯有重大困
    難者，不在此限」、「本條例施行前，債務人依金融主管機
    關協調成立之中華民國銀行公會會員辦理消費金融案件無擔
    保債務協商機制與金融機構成立之協商，準用前項之規定」
    ，消費者債務清理條例第8 條前段、第151 條第5 項、第6
    項分別定有明文。是債務清償方案成立後，應由債務人按其
    條件履行，除因事後發生情事變更，發生清償期間收入或收
    益減少，或支付之費用增加，致該方案履行困難甚或履行不
    能，因不可歸責於己，始能准許債務人聲請更生或清算，以
    避免債務人任意毀諾已成立之協商，濫用更生或清算之裁判
    上債務清理程序。
三、經查：
（一）聲請人目前積欠債務1,016,081 元，前因無法清償債務，
      而於95年間依金融主管機關協調成立之中華民國銀行公會
      會員辦理消費金融案件無擔保債務協商機制與銀行等債權
      人達成分期還款協議，同意自95年9 月起，分120 期，利
      率8.88% ，每月繳納13,075元方式償還等節，業經聲請人
      提出債權人清冊、財團法人金融聯合徵信中心當事人綜合
      信用報告書、協議書、無擔保債務還款計劃各1 份在卷可
      稽（見本院卷第6 至8 頁、第13至15頁、第56頁至第67頁
      ），信屬真實。是聲請人應有因不可歸責於己之事由，致
      履行顯有重大困難，法院始應准予更生。
（二）關於聲請人每月必要費用部分，因消費者債務清理條例之
      立法目的，係為使不幸陷入經濟困境之人得以清理債務、
      重建生活，並在清理過程中能保有符合人性尊嚴之最低基
      本生活，而非維持債務人過去慣常之寬逸生活，是於評估
      履行原協商方案是否顯有重大困難時，並非由聲請人任意
      主張其基本生活費用之數額，否則將造成揮霍無度以致清
      償能力降低，反而易使更生程序無從進行，因此本院認應
      以聲請人居住之高雄縣依內政部社會司所公佈之98年度臺
      灣省每人每月最低生活費用，即每月9,829 元計算聲請人
      之最低生活費為宜。另聲請人主張其母唐李秀雲雖有收入
      ，但因積欠債務之關係，每月仍須其提供6,000 元之扶養
      費，已提出戶籍謄本、家族系統表、96至97年度綜合所得
      稅各類所得資料清單為證（見本院卷第40至41頁、第51至
      53頁），惟其母之扶養義務人尚有其妹唐淑玲，唐淑玲97
      年收入為305,145 元，有其97年度綜合所得稅各類所得清
      單在卷可按（見本院卷第42頁），是其所得與聲請人相當
      ，自應與聲請人共同負擔其母之扶養費用，因而聲請人此
      部分之支出以3,000 元為當，聲請人主張因其妹結婚等因
      素自96年起由其獨自負擔云云應不可採。
（三）聲請人雖主張其每月收入為22,000元，然其97年全年度收
      入為324,690 元，有聲請人97年度綜合所得稅各類所得清
      單在卷可證（見本院卷第38頁），是聲請人平均每月收入
      應約為27,058元，於扣除其基本生活費用9,829 元及扶養
      其母之費用3,000 元後尚餘14,229元，理應足以負擔每月
      協商款13,075元，聲請人主張其每月客觀收入無法支付必
      要生活費用、扶養費用、協商金額而毀諾，有不可歸責於
      己之事由云云，尚乏實據足憑，自難認其毀諾時具備「不
      可歸責於己之事由致履行顯有重大困難」之要件，此外聲
      請人亦無法提出有其他證據足證有何於協商後始發生支出
      增多，或收入收益減少且非其協商成立時所能預期之客觀
      上情事之發生，即難認其毀諾具備「不可歸責於己之事由
      致履行顯有重大困難」之要件。
四、綜上所述，本院認本件更生之聲請，因聲請人未能釋明有不
    可歸責於己之事由，以致履行協商成立之還款協議，顯有重
    大困難，以致聲請不合法，自應由本院裁定駁回。
五、依消費者債務清理條例第8 條前段、第15條，民事訴訟法第
    78條，裁定如主文。
中    華    民    國    98    年    11    月    23    日
              民事第四庭    法      官  楊淑儀
上為正本係照原本作成。
如不服本裁定，應於裁定送達後10日內，以書狀向本院提出抗告
，並繳納抗告費新臺幣1,000元。
中    華    民    國    98    年    11    月    23    日
                            書  記  官  王資惠


司法院資訊處製作；財團法人民間司法改革基金會備份。
